【裁判字號】    89,聲再,366
【裁判日期】    890531
【裁判案由】    聲請再審
【裁判全文】
臺灣高等法院刑事裁定                    八十九年度聲再字第三六六號
    聲請人即
    受判決人  甲○○
右聲請人因詐欺案件，對於本院中華民國八十九年五月三十一日第二審確定判決（八
十八年度上易字第三三六九號）聲請再審，本院裁定如左：
    主  文
再審之聲請駁回。
    理  由
一、再審意旨略以：（一）原審確定判決認定同案被告蔡薰英與聲請人甲○○明知坐
    落台北市內湖等七十七筆土地，面積計十四．０四五七公頃，係「祭祀公業林成
    祖、林秀俊、林三合、林春記、林海籌」所有，蔡薰英並無任何權源，竟共同意
    圖為自己不法之所有，推由聲請人出面向黃金福佯稱該土地並無問題，使黃金福
    陷於錯誤，於八十三年十月十五日，以其配偶黃闕名義與蔡薰英之代理人即聲
    請人甲○○代書簽訂「不動產買賣契約書」，約定買賣價金為新臺幣 (下同）三
    千四百九十萬元。訂約後數日，蔡薰英即出面補正簽名於該契約書上賣主欄右側
    ，以資取信黃金福。嗣甲○○屢次藉口繳稅及急須用款為由，向黃金福夫婦要求
    提前付款，黃金福不疑有他，先後至八十四年一月十日止，計給付二千七百九十
    萬元，得款後由甲○○轉交付蔡薰英三百萬元，及賠付蔡薰英因另筆土地買賣應
    支付高雪之違約金七百萬元，餘款由甲○○朋分取得。嗣李、蔡二人遲無法辦理
    過戶登記，黃金福夫婦發覺有異，經一再追問，李、蔡二人見東窗事發，無法再
    為掩飾，乃表示解除買賣契約，並欲將所收價款退還。然除由甲○○於八十五年
    間償還六百八十萬元、四百九十萬元外，其餘則以該筆土地過戶尚在訴願中，俟
    訴願決定後取得土地時再付款云云敷衍應付，繼以該款項均已繳交土地增值稅，
    俟申請退稅時再還為由，拒不返還，黃金福夫婦始知受騙云云，然卻未調查蔡薰
    英是否將土地無法過戶之情告知聲請人，以及如何有共謀情事，而遽為不利聲請
    人之認定，尚有未洽。（二）按：「強制執行應依執行名義為之，執行法院對於
    執行名義是否有效成立，自應加以審查。未確定之支付命令，不備執行名義之要
    件，其執行名義尚未成立，執行法院不得據以強制執行。法院誤認未確定之裁判
    為確定，而依聲請付與確定證明書者，不生該裁判已確定之效力。執行法院就該
    裁判已否確定，仍得予以審查，不受該確定證明書之拘束。」，最高法院八十一
    年臺抗字第一一四號著有判例，該判例意旨係指：「法院誤認未確定之裁判為確
    定」而言，本件系爭土地經台灣台北地方法院民事庭判決祭祀公業管理人林跳應
    移轉登記與蔡薰英，再移轉登記予朱添福，有該院七十三年九月十四日，七十三
    年訴字第三二三五號民事判決，及七十四年一月三日、八十四年九月二十七日、
    八十七年五月十四日，該法院民事庭先後依聲請付與之民事確定證明書在卷為憑
    ，該民事裁判業已確定，並非未確定，僅係該案之當事人早已死亡，致生該判決
    是否有瑕疵之問題，然在未依法撤銷前，仍具有效力，並無前揭判例之適用，乃
    原確定判決認定蔡薰英明知前開判決非未確定，對於系爭土地並無權利，竟佯以
    出賣黃金福，詐騙財物，亦有違誤，且聲請人如何得知該判決係有瑕疵，原確定
    判決亦未說明其理由，亦嫌失據。（三）原確定判決引用蔡薰英之供詞，指稱蔡
    薰英於八十三年間委託其處理土地時，曾告知伊因處理該土地，曾遭刑事判決確
    定等語，惟為聲請人當庭否認，原審對訂約在場之證人未加傳訊，亦有重要證據
    漏未調查之情形，為此依刑事訴訟法第四百二十一條之規定聲請再審云云。
二、按有罪之判決確定後，為受判決人之利益聲請再審，必其聲請之理由合於刑事訴
    訟法第四百二十條第一項所定情形之一及第四百二十一條有足以影響於判決之重
    要證據漏未審酌者，始准許之。次按刑事訴訟法第四百二十一條係謂不得上訴於
    第三審法院之案件，如就足生影響於判決之重要證據漏未審酌者，始得為受判決
    人之利益聲請再審（最高法院四十七年臺抗字第一一０號裁定、三十三年抗字第
    七十號判例參照）。經查：
  (一)原確定判決以聲請人甲○○與蔡薰英共謀前開詐欺情事，先後收受黃金福所交付
    之價金二千七百九十萬元等情，為聲請人甲○○所自承（見偵續一卷第三十三頁
    ），並經告訴人黃闕指訴在卷，復有卷附支付價金之支票可稽（見偵查一七四
    九二號卷第七至九頁），上開價金除已轉交付蔡薰英三百萬元支票一張及支付案
    外人高雪另筆土地買賣違約金七百萬元支票外，餘款一千七百九十萬元悉由聲請
    人甲○○與蔡薰英朋分（事發後甲○○已與黃金福和解，分別賠付六百八十萬元
    及四百九十萬元）等情，亦據聲請人甲○○於偵查中供陳：「（為何藉口繳納稅
    款及急需用款而提前收取價金二千七百九十萬元？）因一部分要還高（吳）雪之
    款項七百萬元，一部分是我急著要用。」等語明確（見偵續一卷第八十七頁）。
    再系爭土地應納增值稅僅二十九萬二千五百四十五元（見偵查一七四九二號卷第
    十頁繳款書），是以聲請人甲○○雖辯稱伊曾代蔡薰英清償六百萬元及委請律師
    進行訴願、再訴願支付費用，己無所得云云，惟為蔡薰英所否認，原審多次諭命
    聲請人舉證說明帳目使用情形，聲請人復迭以資料散落各處，無法整理為由拒絕
    ，況蔡薰英於八十三年間委託聲請人處理土地時，曾告知聲請人其因處理該土地
    ，曾遭刑事判決確定，自足據為不利於聲請人之認定，是以原判決認定聲請人與
    蔡薰英有共謀情事，即非無據，難謂有重要證據漏未審酌之情形。
  (二)關於最高法院八十一年臺抗字第一一四號判例意旨部分，原審法院以臺灣台北地
    方地院七十三年訴字第三二三五號民事判決中，當事人之一即林跳既已在該案件
    起訴前之七十一年十二月二十二日死亡，此部分起訴程式已有不合，該院雖因不
    察仍為實體判決，但此項判決無由確定，不生判決已確定之效力，並不因臺灣台
    北地方法院其後依聲請付與確定證明書而有歧異，因而認定蔡薰英至少於八十二
    年十月二十日最高法院駁回蔡薰英偽造文書案件上訴確定前，即已明知其對於系
    爭土地毫無任何權源，足見本件事涉欺罔，是以原審此部分認定事實，亦無違誤
    ，聲請意旨以原確定判決誤用判例意旨，尚有誤會，且該部分亦非屬重要證據漏
    未審酌之情形，聲請人據以聲請再審，非有理由。
  (三)聲請人雖又以蔡薰英八十三年間委託聲請處理前開土地時，並未將土地無法過戶
    以及蔡薰英曾遭刑事判決確定等情告知聲請人，乃原確定判決並未傳喚訂約在場
    之證人，遽為不利於聲請人之認定，顯有再審原因云云。然原確定判決認定蔡薰
    英與聲請人共謀詐欺，已於理由欄內詳為敘明其依據及理由，至蔡薰英於八十三
    年間委託聲請處理前開土地時，是否曾將土地無法過戶以及蔡薰英曾遭刑事判決
    確定等情告知聲請人乙節，僅足作為佐參，尚非足生影響於判決之重要證據，是
    以原審未傳喚訂約在場之證人，亦無聲請人所指有足生影響於判決之重要證據漏
    未審酌之情形。
  (四)是綜上述，聲請人聲請本件再審，為無理由，應予駁回。
三、據上論結，應依刑事訴訟法第四百三十四條第一項，裁定如主文。
中    華    民    國    八十九    年      七        月       三十一     日
                          臺灣高等法院刑事第六庭
                              審判長法  官  陳  春  秋
                                    法  官  黃  賽  月
                                    法  官  高  明  哲
右正本證明與原本無異。
不得抗告。
                                    書記官  李  垂  福
中    華    民    國    八十九    年      八        月        二        日


司法院資訊處製作；財團法人民間司法改革基金會備份。
